【裁判字號】    99,消債更,215
【裁判日期】    990927
【裁判案由】    聲請更生程序
【裁判全文】
臺灣高雄地方法院民事裁定           99年度消債更字第215號
聲  請  人  甲○○
上列當事人因消費者債務清理事件聲請更生，本院裁定如下：
    主  文
債務人甲○○自民國九十九年九月二十七日下午四時起開始更生
程序。
命司法事務官進行本件更生程序。
    理  由
一、聲請意旨略以：聲請人因消費借貸、信用卡或現金契約對金
    融機構負有債務達新台幣（下同）5,589,696 元，前未曾依
    「中華民國銀行公會會員辦理消費金融案件無擔保債務協商
    機制」協商成立。於消費者債務清理條例（下稱消債條例）
    施行後，聲請人向最大債權金融機構即花旗（台灣）商業銀
    行股份有限公司（下稱花旗銀行）請求協商，惟協商不成立
    。因聲請人另有已逾期之有擔保債務需清償，每月收入扣除
    必要生活費用後，所餘不足清償債務，而有不能清償債務或
    有不能清償債務之虞之情形。聲請人所負無擔保或無優先權
    之債務總額並未逾1,200 萬元，復未經法院裁定開始清算程
    序或宣告破產，爰依法聲請更生等語。
二、按債務人不能清償債務或有不能清償之虞者，得依消費者債
    務清理條例所定更生或清算程序，清理其債務。次按債務人
    無擔保或無優先權之債務總額未逾1,200 萬元者，於法院裁
    定開始清算程序或宣告破產前，得向法院聲請更生。又按法
    院開始更生程序之裁定，應載明其年、月、日、時，並即時
    發生效力。末按法院裁定開始更生或清算程序後，得命司法
    事務官進行更生或清算程序，必要時得選任律師、會計師或
    其他適當之自然人或法人一人為監督人或管理人。消債條例
    第3 條、第16條第1 項、第42條第1 項、第45條第1 項分別
    定有明文。
三、經查：
  (一)聲請人於本件更生聲請前，未曾依「中華民國銀行公會會員
    辦理消費金融案件無擔保債務協商機制」協商成立，嗣於消
    債條例施行後向最大債權金融機構花旗銀行請求協商而未成
    立，有前置協商不成立通知書在卷可稽（見本院卷第29頁）
    ，此部分事實，應可信為真實。
  (二)聲請人為一般消費者，曾擔任上選有限公司董事，該公司於
    79年間即已解散，有經濟部商業司公司資料查詢為憑（見本
    院卷第53頁）。聲請人目前負債總額為5,344,204 元，均為
    金融機構無擔保或無優先權之債務。聲請人名下僅投資1 筆
    ，民國96年、97年度均無所得資料，有財產及收入狀況說明
    書、債權人清冊、財政部高雄市國稅局96年、97年度綜合所
    得稅各類所得資料清單、財產歸屬資料清單附卷可查（見本
    院卷第6 至7 、66至67、14至16頁）。聲請人目前任職於旭
    光箔膜股份有限公司，99年1 月至3 月薪資均為51,969元，
    亦有薪資明細表在卷足憑（見本院卷第82頁）。以內政部社
    會司所公布之99年度最低生活費用標準11,309元，聲請人之
    每月必要費用逾此部分，尚無可採。聲請人另主張每月需負
    擔其配偶余淑範之扶養費用，余淑範於96年、97年均無所得
    資料，名下有房屋1 筆及土地2 筆，現供聲請人全家居住使
    用，有財政部高雄市國稅局96年、97年度綜合所得稅各類所
    得資料清單、財政部高雄市國稅局財產歸屬資料清單、戶籍
    謄本可憑（見本院卷17至19頁、22至23頁）。是余淑範有不
    能維持生活需由聲請人扶養之情形，應堪認定。余淑範除聲
    請人外，另有3 名成年子女亦為扶養義務人，以上開最低生
    活標準計算，聲請人每月負擔其配偶余淑範之扶養費用應以
    2,827 元為限（11,309÷4 ＝2,827 ）。則聲請人每月收入
    扣除個人必要生活費用及扶養費用後，剩餘37,833元（51,9
    69－11,309－2,827 ＝37,833），固可負擔花旗銀行提出分
    35期、5 ％，月付17,517元之協商方案，然聲請人另有未列
    入前置協商之連帶保證債務需清償，經本院依職權函詢之結
    果，連帶保證債務債權人合作金庫銀行股份有限公司（下稱
    合作金庫銀行）、第一商業銀行股份有限公司（下稱第一銀
    行）之利息計算方式分別以年利率9.625 ％、8.928 ％計算
    ，有上開銀行民事陳報狀可考（見本院卷第161 頁、168 頁
    ）。則聲請人每年就連帶保證債務部分需繳付之利息達461,
    281 元，每月約清償38,440元，而聲請人每月僅剩餘37,833
    元可供清償債務，見此聲請人已無法負擔連帶保證債務之部
    分利息，更遑論本金及其他無擔保債務部分。聲請人無法清
    償上開債務，是其確有不能清償債務之情，應可認定。
四、綜上所述，聲請人係一般消費者，曾擔任上選有限公司董事
    ，該公司現已解散，其已達不能清償債務之程度，所負無擔
    保或無優先權之債務在1,200 萬元以下，與最大債權金融機
    構協商不成立，且未經法院裁定開始清算程序或宣告破產，
    另查無消費者債務清理條例第6 條第3 項、第8 條或第46條
    所定應駁回更生聲請之事由存在，聲請人更生之聲請，核屬
    有據，應予准許。並命司法事務官進行本件更生程序。
五、依消費者債務清理條例第16條第1 項、第45條第1 項，裁定
    如主文。
中    華    民    國    99    年    9     月    27    日
                  民事第三庭  法  官  洪能超
以上正本係照原本作成。
本件不得抗告。
本裁定於99年9月27日下午4時公告。
中    華    民    國    99    年    9     月    27    日
                              書記官  火秋予
附表一：無擔保債權人清冊
┌──┬────────────┬────────┐
│編號│債權人                  │金額（新臺幣）  │
├──┼────────────┼────────┤
│一  │第一銀行                │523,147元       │
├──┼────────────┼────────┤
│二  │花旗銀行                │430,365元       │
├──┼────────────┼────────┤
│三  │大來信用卡公司          │83,426元        │
├──┼────────────┼────────┤
│四  │合作金庫銀行            │4,307,266元     │
├──┴────────────┼────────┤
│合               計           │5,344,204元     │
└───────────────┴────────┘

司法院資訊處製作；財團法人民間司法改革基金會備份。
